臺灣臺北地方法院小額民事判決
110年度北小字第4262號
原      告  許逸宏
被      告  呂佳翰
訴訟代理人  鄭昱廷律師
上列當事人間請求侵權行為損害賠償事件，本院於民國111年2月
18日言詞辯論終結，判決如下：
    主　　　文
被告應給付原告新臺幣6,000元，及自民國110年10月8日起至清
償日止按週年利率百分之5計算之利息。
原告其餘之訴駁回。
訴訟費用新臺幣1,000元，由被告負擔其中60元，餘由原告負擔
。
本判決第一項得假執行。被告如以新臺幣6,000元為原告預供擔
保後，得免為假執行。
原告其餘假執行之聲請駁回。
    理由要領
一、原告主張：被告於民國109年7月12日上午及同年7月29日晚
    間，分別在逸新大廈一樓大廳、公共停車場，以啥潲（臺語
    ，或音譯為三小）等語辱罵原告。又於110年2月21日晚間，
    於臺北市○○區○○路00巷00號寶吉祥蔬食料理廚房門口南側，
    對原告吐口水，已違反民法第18條、第195條第1項對人格權
    、名譽權之保障，爰依侵權行為損害賠償之法律關係請求賠
    償等語，並聲明：被告應給付原告新臺幣（下同）100,000
    元，及自起訴狀繕本送達翌日起至清償日止，按年息5%計算
    之利息。
二、被告則以：被告否認於109年7月12日及同年7月29日以「啥
    潲」等語辱罵原告。再者「看三小（臺語）」，客觀上應為
    「你看甚麼」之意，僅係粗鄙口語，不足以認定為侮辱他人
    之言詞，此情並經臺灣臺北地方檢察署（下稱臺北地檢署）
    檢察官以110年度偵字第11534號為不起訴處分、臺灣高等檢
    察署（下稱高檢署）檢察官110年度上聲議字第4795號再議
    駁回。另被告亦否認曾於110年2月21日晚間7時18分許於臺
    北市○○區○○路00巷00號寶吉蔬食料理廚房門口南側對原告吐
    口水，此亦經臺北地檢署110年度偵字第19997號不起訴處分
    、高檢署110年度上聲議字第6615號再議駁回，是原告應就
    其主張之事實負舉證之責等語，並聲明：原告之訴駁回。
三、得心證之理由：
(一)原告主張被告於109年7月12日上午在逸新大廈一樓大廳，以
    「啥潲」辱罵原告一情，業具原告提出錄影、錄音檔案光碟
    （卷第37頁）為證，經本院勘驗檔名0000000000-00之MP3檔
    案（下稱檔案A），全長18秒，無畫面，有聲音，於第6秒處
    可清楚聽見有人說「嗨」，以喇叭最大音量聽，於第8秒處
    有聽到一個男子聲音講「嗨啥潲」，之後有女子聲音及關門
    聲，對照所勘驗之檔名0000000000-00之M4V影像檔案（下稱
    檔案B），有畫面，無聲音，畫面內容開始為被告及其家人
    由地下室樓梯走至電梯門前，於（畫面左上方顯示）10時36
    分18秒至29秒處，可見電梯門打開，原告走出電梯，右手持
    手機、看手機螢幕、左手往上揮，被告抱小孩待原告出電梯
    後，向左看原告並往左側走一步，原告則回頭，兩人互相對
    看後，原告開大門走出去，被告進入電梯內一情（卷第375-
    376頁），檔案A有清楚關門聲，此與檔案B之原告開大門出
    去後關大樓鐵門一情相符，堪信檔案A確實為兩造於當日在
    逸新大廈一樓大廳相遇時，於原告出聲「嗨」後，被告有以
    「嗨啥潲」一語回應之錄音。被告雖否認檔案A錄音為其聲
    音，並舉上開不起訴處分書、高檢署處分書為據，惟刑事案
    件所認定之事實並不當然拘束民事法院之認定，本件經勘驗
    上開檔案A、B，從A、B檔案之背景聲音及開門關門情狀，堪
    信原告此部分主張為真，被告所辯，不足採信。
(二)原告另主張被告於109年7月29日晚間在逸新大廈公共停車場
    ，以「啥潲」辱罵原告，雖提出檔名檔案00000000000-00-0
    0之MP3檔案（下稱檔案C）為據，惟經勘驗檔案C，此錄音檔
    案全長22秒，於第5秒處可清楚聽見有人說「嗨」，就第5至
    8秒處以喇叭最大音量重複聽二次，在「嗨」的聲音後面有
    聽到一個人發出聲音，講了三個字，但模糊聽不清楚講了什
    麼（卷第376-377頁），是原告所舉上開證據資料，尚難證
    明原告主張被告於109年7月29日在停車場有以「啥潲」辱罵
    原告一情為真。
(三)原告復主張被告於110年2月21日晚間，在臺北市○○區○○路00
    巷00號寶吉祥蔬食料理廚房門口南側，對原告吐口水，雖據
    提出光碟為據，惟經勘驗檔名：ch011_00000000000000之影
    像檔案（下稱檔案D），有影像畫面，無聲音，於檔案之20
    分30秒起至20分47秒處，可見原告自畫面左方往交叉路口走
    ，被告攜小孩自畫面右方往交叉路口走，於20分36秒處，原
    告在路口左轉，被告持續往前，於20分38秒處，兩造擦肩交
    會而過，被告稍回頭望一下往前走，20分39秒處，原告頭向
    左望並向前走，20分42秒至46秒處，原告左手舉起，持續往
    右方走，被告頭往右側並往下，並往回向右走4步，頭有向
    下2下之動作，之後往左過交叉路口離去（卷第377頁），原
    告雖稱被告頭往正下方係吐口水，惟於勘驗上開檔案D時，
    並未見有口水自被告口中吐出，是被告頭往下動作是否確實
    為吐口水，尚有疑義，原告此部分主張，自難採信。
(四)按因故意或過失不法侵害他人權利者，負損害賠償責任；不
    法侵害他人之身體、健康、名譽、自由、信用、隱私、貞操
    ，或不法侵害其他人格法益而情節重大者，被害人雖非財產
    上之損害，亦得請求賠償相當之金額。民法第184條第1項前
    段、第195條第1項前段分別定有明文。本件被告於109年7月
    12日以前揭「嗨啥潲」言詞辱罵原告，業經認定如上，被告
    雖辯稱僅係粗鄙口語云云，惟按所謂侵害名譽，係指貶損他
    人在社會上之評價而言，倘依一般社會觀念，足認其人之聲
    譽已遭貶損即足當之，衡以臺語之「啥潲（或音：三小）」
    等語，依一般通念，屬負面評價字眼，被告於原告以「嗨」
    打招呼時，以「嗨啥潲」語詞回應原告，足以貶抑原告之人
    格、社會、經濟地位客觀評價，至為明確，原告主張名譽權
    受到不法侵害，請求被告賠償非財產上損害賠償，應予准許
    。次按慰撫金之多寡，應斟酌雙方之身分、地位、資力與加
    害程度，及其他各種情形核定相當之數額，該金額是否相當
    ，自應依實際加害情形與被害人所受之痛苦及雙方之身分、
    地位、經濟狀況等關係決定之。審酌兩造均為研究所畢業，
    從事商業（參臺北地檢署110年度他字第3921號卷附警詢筆
    錄），兩造為同住逸新大廈之鄰居，並考量被告對原告名譽
    之侵害情節、原告精神上所受痛苦程度等一切情狀，認原告
    請求100,000元之非財產上損害尚屬過高，應核減為6,000元
    為適當。
四、綜上所述，原告依侵權行為損害賠償之法律關係，請求被告
    給付6,000元，及自起訴狀繕本送達翌日即110年10月8日起
    至清償日止，按週年利率5%計算之利息，為有理由，應予准
    許。逾此部分之請求，為無理由，應予駁回。
五、本件事證已臻明確，兩造其餘之攻擊防禦方法及所提證據，
    於判決結果不生影響，爰不一一論列，併此敘明。
六、本件原告勝訴部分係適用小額訴訟程序所為被告敗訴之判決
    ，爰依職權宣告假執行，及被告如以主文第4項所示金額為
    原告預供擔保，得免為假執行。又原告聲請供擔保宣告假執
    行之部分，僅係促使法院職權發動，毋庸另予准駁之表示。
    至原告敗訴之部分，其假執行之聲請即失所附麗，應予駁回
    。
七、訴訟費用負擔之依據：民事訴訟法第79條。本件訴訟費用額
    ，依後附計算書確定如主文所示金額。
中　　華　　民　　國　　111 　年　　3 　　月　　11　　日
　　　　　　　　　臺灣臺北地方法院臺北簡易庭
　　　　　　　　　　　　　　　法　官　蔡玉雪
以上正本證明與原本無異。
如不服本判決，須以違背法令為理由，於判決送達後20日內向本
庭提出上訴狀（應按他造當事人之人數附繕本）；如委任律師提
起上訴者，應一併繳納上訴審裁判費。
中　　華　　民　　國　　111 　年　　3 　　月　　11　　日
　　　　　　　　　　　　　　　書記官　陳黎諭
計   算   書：
項　　　　目 金額（新臺幣） 備　　註 第一審裁判費 1,000元 原告部分勝訴，故訴訟費用中60元由被告負擔，餘由原告負擔。 合　　　　計 1,000元  
附錄：
一、民事訴訟法第436條之24第2項：
　　對於小額程序之第一審裁判上訴或抗告，非以其違背法令為
    理由，不得為之。
二、民事訴訟法第436條之25：
　　上訴狀內應記載上訴理由，表明下列各款事項：
    ㈠原判決所違背之法令及其具體內容。
    ㈡依訴訟資料可認為原判決有違背法令之具體事實。